【裁判字號】    97,易,599
【裁判日期】    971222
【裁判案由】    強制罪等
【裁判全文】
臺灣嘉義地方法院刑事判決               97年度易字第599號
公  訴  人  臺灣嘉義地方法院檢察署檢察官
被      告  丙○○
選任辯護人  汪玉蓮律師
上列被告因強制罪等案件，經檢察官提起公訴（97年度偵字第48
68號），本院判決如下：
    主  文
丙○○犯恐嚇危害安全罪，處有期徒刑貳月，如易科罰金，以新
台幣壹仟元折算壹日。又共同犯強制罪，處有期徒刑貳月，如易
科罰金，以新台幣壹仟元折算壹日。又犯恐嚇危害安全罪，處有
期徒刑貳月，如易科罰金，以新台幣壹仟元折算壹日。應執行有
期徒刑伍月，如易科罰金，以新台幣壹仟元折算壹日。
    犯 罪 事 實
一、丙○○因與乙○○有債務糾紛，為向乙○○催討新台幣（下
    同）30萬元之債務：（一）先於民國97年5 月16日晚間8 、
    9 時許，至乙○○所經營址設於嘉義市○○路○ 段275 號之
    鴻順汽車保養廠，與乙○○及其妻丁○○（已於97年5 月30
    日與乙○○離婚）在保養廠外之道路邊談論清償債務事宜，
    因談論未果，丙○○即基於恐嚇危害安全之犯意，向乙○○
    恫稱：若不還錢將逼殺到底，且要你一手一腳、要叫人一天
    做3 次來處理，看你怎麼做生意等語，並撥打電話要求姓名
    年籍不詳之成年男子2 人到場辨認乙○○之相貌，乙○○因
    此心生畏懼，致生危害於乙○○之安全。（二）丙○○復於
    翌日即97年5 月17日晚間8 時許，偕同另一名姓名年籍不詳
    之成年男子，至鴻順汽車保養廠之辦公室內與乙○○及丁○○談論清償債務事宜，因談論未果，丙○○即與該男子基於
    強制之犯意聯絡，分別拉住乙○○之兩手，強拉乙○○往戶
    外離去，乙○○在上開汽車保養廠之門口掙脫後，至室內桌
    旁撥打電話欲向警方報案，丙○○隨即上前切斷通話鍵，並
    稱：別來這一套等語，以此強暴方式使乙○○行無義務之事
    及妨害其行使權利。乙○○迫於無奈，僅得繼續與丙○○協
    商債務清償事宜，丙○○嗣另基於恐嚇之犯意，對乙○○恫
    稱：「第3 張你若再跳票，大家就不好意思了，你要是再弄
    110 的那招，我會叫人把你抓到蘭潭埋起來」等語，乙○○
    因此心生畏懼，致生危害於乙○○之安全。嗣經乙○○之女
    甲○○將前揭丙○○97年5 月17日之恐嚇言詞錄音存證，並
    向內政部警政署以及嘉義市政府警察局督察室提出檢舉，始
    查悉上情。
二、案經嘉義市政府警察局移送臺灣嘉義地方法院檢察署檢察官
    偵查起訴。
    理  由
一、證據能力部分：
(一)辯護人雖主張證人乙○○、丁○○、甲○○於偵查中之證述
    無證據能力，惟被告以外之人於偵查中向檢察官所為之陳述
    ，除顯有不可信之情況者外，得為證據，刑事訴訟法第159
    條之1 第2 項定有明文。所謂「顯有不可信」之情況，係指
    其不可信之情形，甚為顯著了然者，固非以絕對不須經過調
    查程式為條件，然須從卷證本身，綜合訊問時之外部情況為
    形式上之觀察或調查，即可發現，無待進一步為實質調查之
    情形而言；至被告等當事人、代理人、辯護人、輔佐人若主
    張其顯有不可信之情形者，本乎當事人主導證據調查原則，
    自應負舉證責任，否則，被告以外之人向檢察官所為之陳述
    ，毋庸另為證明，即得作為認定被告犯罪之證據（最高法院
    96年度台上字第5684號判決意旨參照）。查證人乙○○、丁○○、甲○○於偵查中均係經檢察官告知具結之效果以及偽
    證之處罰後，始具結而為證述，有渠等之偵查訊問筆錄及證
    人結文在卷足稽（見偵卷第6 至11、15至17頁），上開證人
    復經本院傳喚到庭交互詰問，而無礙於被告及辯護人之對質
    詰問權。揆諸前揭說明，辯護人既未舉證證明上開證人於偵
    查中之證述有何顯不可信之情況，自應認渠等於偵查中向檢
    察官所為之陳述均有證據能力，而得作為本案證據。
(二)按被告以外之人於審判外之陳述，雖不符刑事訴訟法第159
    條之1 至第159 條之4 之規定，而經當事人於審判程序同意
    作為證據，法院審酌該言詞陳述或書面陳述作成時之情況，
    認為適當者，亦得為證據。當事人、代理人或辯護人於法院
    調查證據時，知有第159 條第1 項不得為證據之情形，而未
    於言詞辯論終結前聲明異議者，視為有前項之同意，刑事訴
    訟法第159 條之5 定有明文。查被告及辯護人對於卷附甲○○之檢舉函等下述本院採為認定犯罪事實依據之供述證據，
    迄至言詞辯論終結前均未就證據能力聲明異議，復經本院逐
    一提示予被告、辯護人及公訴人表示意見，本院審酌該等供
    述證據之取得過程並無瑕疵，與本案待證事實間復具有相當
    之關聯性，以之為本案證據並無不當，自得採為本件認定事
    實之基礎，合先敘明。
二、認定犯罪事實所憑證據及理由：
    訊據被告固坦承曾因乙○○積欠其妻賴譽庭30萬元，而於上
    述2 日至鴻順汽車保養廠與乙○○商談清償債務問題，惟矢
    口否認有何恐嚇及強制犯行，辯稱：97年5 月16日伊並未出
    言恐嚇乙○○；97年5 月17日並未與另一名男子將乙○○拉
    出鴻順汽車保養廠，雖曾將電話切斷，但當時並不知道乙○○是要報警，當日伊雖曾向乙○○說「第3 張你若再跳票，
    大家就不好意思了，你要是再弄110 的那招，我會叫人把你
    抓到蘭潭埋起來」，惟最後還說「好不好」，僅係商量之意
    ，並非恐嚇。辯護人亦為被告辯稱：本件並無證據足認被告
    有為97年5 月16日之恐嚇行為，當日在場之證人戊○○亦證
    稱並未聽到被告說讓人害怕的話；另就公訴人所指97年5 月
    17日犯行，證人甲○○證稱其並未看到被告與友人強拉乙○○到門口，足見乙○○所述與事實不符；錄音內容雖然被告
    有講「第3 張你若再跳票，大家就不好意思了，你要是再弄
    110 的那招，我會叫人把你抓到蘭潭埋起來」這句話，但只
    是氣話，乙○○也接著說「講那氣話沒有用」，足見乙○○
    也知道被告講的是氣話，並無恐嚇乙○○之意云云。惟查：
(一)上揭犯罪事實，業據被害人乙○○迭於偵查及本院審理中具
    結證稱：97年5 月16日晚上被告是自己先到鴻順汽車保養廠
    ，將伊叫出去到門口那邊講債務，之後再打電話叫2 個朋友
    來認人，說就是這個人欠「阿發」，當天被告有對伊說「若
    不還錢，將逼殺到底，且要你一手一腳，要叫人一天做3 次
    來處理，看你怎麼做生意」；97年5 月17日晚上被告再帶一
    個人到鴻順汽車保養廠辦公室找伊討30萬元債務，被告當場
    與另一個人將伊架到門口，伊掙脫後拿電話要打110 報案，
    被告就把電話按掉讓伊沒有辦法打電話出去，被告並向伊說
    「第3 張你若再跳票，大家就不好意思了，你要是再弄110
    的那招，我會叫人把你抓到蘭潭埋起來」；被告這2 天講的
    話，伊聽到後都會害怕等語纂詳（見偵卷第15至16頁、本院
    卷第114 至126 頁）。核與證人丁○○於偵查及本院審理中
    具結證稱：97年5 月16日被告有到鴻順汽車保養廠找乙○○
    ，後來又打電話叫另外2 個人來認清楚乙○○，當天被告與
    乙○○是在鴻順汽車保養廠鐵門外面談債務問題，伊當時也
    在場，被告叫乙○○無論用什麼方法都要還錢，有說「若不
    還錢，將逼殺到底，且要你一手一腳，要叫人一天做3 次來
    處理，看你怎麼做生意」；97年5 月17日被告也有到鴻順汽
    車保養廠找乙○○，在工廠客廳兼辦公室談，乙○○有被被
    告及其朋友拉到客廳的門後，跑進來打電話，被告把電話按
    掉，當日被告有說「第3 張你若再跳票，大家就不好意思了
    ，你要是再弄110 的那招，我會叫人把你抓到蘭潭埋起來」
    等語（見偵卷第7 至9 頁、本院卷第126 至134 頁）。以及
    證人甲○○於偵查及本院審理中具結證稱：97年5 月16日晚
    上伊有在鴻順汽車保養廠鐵門裡面聽到被告在保養廠外面馬
    路上向乙○○講要叫兄弟來照3 餐處理這段話；97年5 月17
    日晚上被告有帶一個人來鴻順汽車保養廠，在辦公室裡面談
    債務問題，因為被告一來就在講錢的事情，很兇，而且聽起
    來很不好，伊為了保護自己，所以才錄音等語（見偵卷第6
    至7 頁、本院卷第147 至156 頁）相符。此外，並有證人甲○○書立之檢舉函2 份（見警卷第2 至4 頁）、97年5 月17
    日錄音光碟在卷足參。上開光碟並經本院當庭勘驗，確認被
    告97年5 月17日確曾對乙○○出言以：「第3 張你若再跳票
    ，大家就不好意思了，你要是再弄110 的那招，我會叫人把
    你抓到蘭潭埋起來」（見本院卷第31頁）。堪認被告確有為
    前揭恐嚇及強制犯行甚明。
(二)被告及辯護人辯解不足採之理由：
 1、辯護人雖援引嘉義市政府警察局97年7 月8 日嘉市警刑大一
    字第0970006025號函（見偵卷第1 頁），辯稱本案經嘉義市
    政府警察局調查結果，認被告97年5 月16日之犯行除乙○○
    之指述外，並無其他證據可資佐證云云。惟證人甲○○於本
    院審理中證稱：伊97年7 月2 日警詢時之所以說97年5 月16
    日被告及乙○○在馬路外講什麼伊聽不清楚，是因為當時警
    察來做筆錄時，伊母親即丁○○說被告是被朋友蠱惑才會有
    這樣的行為，叫伊警詢時避重就輕就好，後來因為被告動作
    很多，伊才在到庭作證時將當天聽到的話全部講出來（見本
    院卷第148 至149 、152 頁）。本案既經傳喚上開證人到庭
    交互詰問，而由本院綜合證人乙○○、丁○○、甲○○等人
    於偵查及法院審理中之證述，認被告確有為前揭97年5 月16
    日之恐嚇犯行，自不受嘉義市政府警察局前揭函所為認定之
    拘束。
 2、被告雖辯稱伊97年5 月17日晚間並未與另一名男子拉住乙○○之雙手往外，乙○○要打電話時，伊係順手將電話按住，
    並不知道乙○○是要打電話報警；辯護人亦為被告辯稱：證
    人甲○○於本院審理中證稱97年5 月17日伊並未看到被告與
    另一名男子將乙○○拉出鴻順汽車保養廠，若被告確與該男
    子強拉乙○○，乙○○應無可能掙脫而未受傷，足認被告並
    未為前揭強制犯行云云。惟查：
  (1)被告97年5 月17日晚間曾與另一名真實姓名年籍不詳之成年
    男子分別拉住乙○○之雙手將其拉往鴻順汽車保養廠門外，
    業據乙○○、丁○○證述明確，已如前述。依乙○○之證述
    ：97年5 月17日當天被告係與其朋友一人拉一手要把伊拉出
    去，伊張開伸直兩手，他們要把伊拉出去時會卡到門，伊就
    趁機會掙脫（見本院卷第121 頁）；丁○○亦證稱：當天被
    告是與朋友一人拉乙○○一手，到客廳的門乙○○就抓住門
    跑進來打電話（見本院卷第129 、131 頁）。參以錄音譯文
    中，乙○○曾提及「我今天下午騎摩托車還邊再想，沒錯我
    們是欠你錢，但你今天來跟我老婆說成那樣，難道真的30萬
    就要去死？你來一見面又要把我拖出去，是要把我『修理』
    嗎？我若沒有打這還能怎樣，我是真的對你比較不好意思，
    我不是對你使這一招。」等語（見本院卷第38頁），益證被
    告確有為前揭強制犯行。且乙○○明知被告為警務人員，衡
    諸常情，若被告僅係與乙○○和平商討債務清償問題，而無
    任何異常舉動，乙○○應不至於立即撥打電話報警。由上足
    認被告及辯護人前揭所辯顯與事實不符，尚難憑採。
  (2)證人甲○○雖稱其並未看到前述行為，惟被告自承伊97年5
    月17日當天是先在乙○○撥打電話時把電話切斷，才對乙○○說「第3 張你若再跳票，大家就不好意思了，你要是再弄
    110 的那招，我會叫人把你抓到蘭潭埋起來」等語（見本院
    卷第164 頁），證人丁○○亦為相同證述（見本院卷第133
    至134 頁）；而甲○○於本院審理中證稱：伊97年5 月17日
    晚間本來在房間內，是後來要錄音時才進去鴻順汽車保養廠
    辦公室，開始錄音之後就沒有留在那邊（見本院卷第150 頁
    ）。綜上可知97 年5月17日晚間被告至鴻順汽車保養廠後，
    係先與另一名男子將乙○○強拉至門口，並在乙○○欲報警
    時切斷電話，其後甲○○始進入鴻順汽車保養廠之辦公室，
    並開始錄音，因而錄得被告向乙○○恫稱「第3 張你若再跳
    票，大家就不好意思了，你要是再弄110 的那招，我會叫人
    把你抓到蘭潭埋起來」等語，是被告拉扯乙○○以及切斷電
    話時，甲○○既不在場，縱其證稱當日並未看到被告有為上
    開動作，亦不足為有利於被告之認定。
  (3)另由被告前開供述以及卷附錄音譯文，可知被告97年5 月17
    日晚間係於按掉乙○○之電話後，即對乙○○恫稱：「你要
    是再弄110 的那招，我會叫人把你抓到蘭潭埋起來」等語，
    顯見被告明知乙○○係要撥打電話報警，始會要乙○○不要
    「再弄110 那招」，是被告辯稱其當時不知道乙○○是要打
    電話報警云云，顯無足採。
 3、辯護人另辯稱：97年5 月16日晚間在場之證人戊○○於本院
    審理中證稱當日並未聽到被告有對乙○○說什麼恐嚇的話，
    97年5 月17日與被告一同至鴻順汽車保養廠之證人己○○亦
    證稱當日並未與被告共同拉扯乙○○，足認被告並無公訴人
    所指恐嚇、強制犯行云云。惟查：
  (1)被告於警詢及偵查中，僅稱97年5 月16日綽號「阿彬」之友
    人曾到場短暫停留、17日則係友人「阿童」欲至後火車站而
    搭便車同赴鴻順汽車保養廠，並稱其與「阿彬」、「阿童」
    均不熟識，不知渠等之真實姓名、年籍、聯絡方式（見警卷
    第16頁背面、偵卷第22頁）；迄至本院審理中始陳稱97年5
    月16日與乙○○在鴻順汽車保養廠外商談時，友人戊○○曾
    經過該處並停下來加入談話，97年5 月17日則係己○○與其
    一起到鴻順汽車保養廠。然經本院徵得戊○○、己○○之同
    意為其2 人拍攝全身、半身照片，並當庭提示予證人乙○○
    、丁○○、甲○○辨認，乙○○證稱伊未曾見過戊○○、己○○，97年5 月16日、17日與被告一同前往鴻順汽車保養廠
    者並非此2 人（見本院卷第125 至126 頁）；丁○○、甲○○亦均證稱：沒有見過戊○○、己○○（見本院卷第134 、
    155 頁）。是被告97年5 月16日晚間在鴻順汽車保養廠外、
    同年月17日晚間在鴻順汽車保養廠辦公室內與乙○○商談債
    務問題時，證人戊○○、己○○是否確曾分別在場，即非無
    疑。
  (2)況證人戊○○於本院審理中證稱：伊僅記得曾於某日晚間經
    過鴻順汽車保養廠外面，看到被告跟一名男子在談30萬元債
    務問題，伊不認識那個人、不清楚對方是誰，也不記得確實
    之日期（見本院卷第86至89頁）；其既無法確定確實之日期
    以及當日係何人與被告談話，所為證述自無從採為有利於被
    告之認定。另證人己○○於本院審理中證稱：伊曾與被告去
    過鴻順汽車保養廠，確實之日期忘記了，當天是在友愛路那
    邊要到後火車站，遇見被告，就順路搭被告的車，先到鴻順
    汽車保養廠，在鴻順汽車保養廠外面被告車上等了十幾分鐘
    ，被告均未出來，伊才進去鴻順汽車保養廠裡面，在裡面待
    了30分鐘，伊是嘉義人，但不知道鴻順汽車保養廠距離後火
    車站多遠，當天是與被告一起離開鴻順汽車保養廠等語（見
    本院卷第93至102 頁）；惟其上開所述，與被告迭於警詢、
    偵查及本院準備程序中供稱：97年5 月17日是綽號「阿童」
    者自己先離開，伊繼續與乙○○談（見警卷第15頁背面至16
    頁、偵卷第22頁、本院卷第15頁）不符，且鴻順汽車保養廠
    位於嘉義市○○路○ 段275 號，距離嘉義市後火車站步行僅
    需約5 分鐘，證人己○○既稱其為嘉義人，且在友愛路與人
    合夥開店（見本院卷第100 頁），對此應無不知之理，然其
    卻證稱當日為等候被告搭載其至後火車站訪友，而在被告停
    放於鴻順汽車保養廠外之車上等待十幾分鐘，且進入鴻順汽
    車保養廠約半小時，顯有違常理；是證人己○○之證述亦無
    足採。
 4、辯護人雖又辯稱：證人乙○○、丁○○、甲○○於警詢、偵
    查及本院審理中之證述前後不一，所述不足採信云云。惟證
    人之陳述有部分前後不符，究竟何者可採，法院本得依其自
    由心證予以斟酌，若其基本事實之陳述與真實性無礙時，仍
    非不得予以採信，非謂一有不符，即認其全部均為不可採納
    （最高法院97年度台上字第5048號判決意旨參照）。經查，
    證人乙○○、丁○○、甲○○對於前述2 日案發經過，於警
    詢、偵查及本院審理中所述細節雖有差異，惟此或係受限於
    個人之觀察、陳述以及記憶能力所致，就被告涉犯本件恐嚇
    及強制罪之基本事實，亦即被告曾於97年5 月16日向乙○○
    恫稱：若不還錢將逼殺到底，且要你一手一腳、要叫人一天
    做3 次來處理，看你怎麼做生意等語，並撥打電話要求姓名
    年籍不詳之成年男子2 人到場辨認乙○○之相貌，復於翌日
    偕同另一名男子至鴻順汽車保養廠，分別拉住乙○○之兩手
    ，強拉乙○○往戶外離去，在乙○○撥打電話欲向警方報案
    切斷通話鍵，並向乙○○恫稱：你要是再弄110 的那招，我
    會叫人把你抓到蘭潭埋起來等語，證人乙○○、丁○○、甲○○自偵查迄至本院審理中之證述始終一致。揆諸前揭說明
    ，自不得以證人對於案發過程細節之陳述前後有所不符，即
    遽認渠等之證詞全部不可採信。
 5、被告雖另稱：乙○○係為逃避債務，始設詞誣陷伊云云。惟
    被告於本院97年12月8 日庭訊中自承乙○○積欠其妻賴譽庭
    之30萬元債務，已清償21萬元，還有9 萬元的支票尚未到期
    ，所以未還清（見本院卷第164 頁）。設若乙○○如被告所
    辯係為逃避債務而誣指伊涉犯恐嚇、強制罪，衡情當會藉此
    要求被告免除債務，以換取對被告有利之證述。惟乙○○非
    僅已陸續清償21萬元，更與丁○○、甲○○於本院審理中一
    致證稱被告有為前揭犯行，堪認被告上開所辯顯係卸責之詞
    。本件事證明確，應予依法論科。
三、論罪科刑：
(一)按刑法第305 條之恐嚇罪，所稱以加害生命、身體、自由、
    名譽、財產之事，恐嚇他人者，係指以使人生畏怖心為目的
    ，而通知將加惡害之旨於被害人而言（最高法院52年台上字
    第751號判例參照）；又所謂恐嚇，凡一切言語、舉動足以
    使人生畏怖心者均屬之，而該言語或舉動是否足以使他人生
    畏怖心，應依社會一般觀念衡量之。被告於97年5 月16日向
    被害人乙○○恫稱「若不還錢，將逼殺到底，且要你一手一
    腳，要叫人一天做3 次來處理，看你怎麼做生意」，並以電
    話聯絡另2 名朋友前來辨認乙○○之相貌，另於97年5 月17
    日向乙○○恫稱「第3 張你若再跳票，大家就不好意思了，
    你要是再弄110 的那招，我會叫人把你抓到蘭潭埋起來」，
    依社會一般觀念衡量，上開言語、動作自足以使人生畏怖心
    。另刑法第304 條所謂強暴，乃以有形之實力不法加諸於人
    ，直接間接為之均可，如對物實施，而間接及於被害人亦屬
    之，只需以所用方法足以妨害他人行使權利，或足使他人行
    無義務之事為已足，並不以被害人之自由完全受壓制為必要
    。是核被告97年5 月16日所為，係犯刑法第305 條之恐嚇危
    害安全罪，其97年5 月17日所為，則係犯同法第304 條第1
    項之強制罪，以及第305 條之恐嚇危害安全罪。其所犯上開
    3 罪，犯意各別，行為互殊，應予分論併罰。又被告就97年
    5 月17日之強制犯行，與該名真實姓名、年籍不詳之成年男
    子有犯意聯絡及行為分擔，均為共同正犯。
(二)爰依被告之供述（見本院卷第165 頁）及卷附其臺灣高等法
    院被告前案紀錄表，審酌：被告為臺灣警察專科學校畢業，
    目前任職於嘉義市政府警察局第二分局長竹派出所擔任警員
    ，與太太、1 兒1 女共同生活，身為執法人員，竟為催討債
    務，而出言恐嚇被害人並為強制行為，知法犯法，惡性非微
    ，並審酌其因乙○○開立之支票遭退票，為索討欠款，一時
    衝動而為本件犯行之犯罪動機、目的、手段，犯後飾詞否認
    犯行，未見悔意，亦未與被害人達成和解並取得原諒等一切
    情狀，認公訴人求處被告應執行有期徒刑5 月（見本院卷第
    166 頁），堪稱妥適，爰就被告所犯3 罪分別量處如主文所
    示之刑，並均諭知易科罰金之折算標準，另定其應執行之刑
    為有期徒刑5 月暨諭知易科罰金之折算標準，以示懲儆。
據上論斷，應依刑事訴訟法第299 條第1 項前段，刑法第28條、
第304 條第1 項、第305 條、第41條第1 項前段、第51條第5 款
，判決如主文。
本案經檢察官楊騏嘉到庭執行職務。
中    華    民    國    97    年    12    月    22    日
                  刑事第三庭  法  官  陳 蒨 儀
以上正本證明與原本無異。
如不服本判決應於收受判決後10日內向本院提出上訴書狀，並應
敘述具體理由；其未敘述上訴理由者，應於上訴期間屆滿後20日
內向本院補提理由書（均須按他造當事人之人數附繕本）「切勿
逕送上級法院」。告訴人或被害人如對於本判決不服者，應具備
理由請求檢察官上訴，其上訴期間之計算係以檢察官收受判決正
本之日期為準。
中    華    民    國    97    年    12    月    22    日
                              書記官  楊 國 色
附錄本判決論罪之法條：
刑法第304條第1項
以強暴、脅迫使人行無義務之事或妨害人行使權利者，處3 年以
下有期徒刑、拘役或3 百元以下罰金。
刑法第305條
以加害生命、身體、自由、名譽、財產之事，恐嚇他人致生危害
於安全者，處2 年以下有期徒刑、拘役或3 百元以下罰金。


司法院資訊處製作；財團法人民間司法改革基金會備份。
